【裁判字號】    90,上訴,719
【裁判日期】    900301
【裁判案由】    偽證
【裁判全文】
臺灣高等法院臺中分院刑事判決                      九十年度上訴字第七一九號
    上  訴  人
    即自訴  人  乙○○
    被      告  甲○○
右上訴人因被告偽證案件，不服臺灣臺中地方法院中華民國九十年三月一日第一審判
決（民國九十年度自字第一０二號），提起上訴，本院判決如左：
    主  文
上訴駁回。
    理  由
一、本案經本院審理結果，認第一審判決認上訴人即自訴人（以下簡稱自訴人）乙○
    ○並非本件犯罪之直接被害人，依法不得自訴而為不受理之判決，並無不當，應
    予維持，並引用第一審判決書記載之證據及理由（如附件）。
二、自訴人上訴意旨猶以被告甲○○於原審民國八十七年度自字第二二九號案件審理
    時，具結後做偽證，致使原審判決該案被告謝榮鎮等無罪而使自訴人受有損害，
    自訴人自係被害人，依法提起自訴，於法有據，從而原審判決本件自訴不受理，
    顯然違法諸語，憑以指摘原判決不當；然查本件自訴人自訴被告涉嫌偽證罪，自
    訴人是否因此受有損害，尚繫於執行審判職務之公務員採信被告之陳述與否而定
    ，自訴人並非因被告偽證行為直接或同時受有損害者，即自訴人並非刑法偽證罪
    之直接被害人，即與刑事訴訟法第三百十九條所稱之被害人並不相當，自無提起
    自訴之權，要無庸疑，從而原審以自訴人並非被告犯偽證罪之直接被害人，依法
    不得提起自訴而為不受理之判決，並無不合，此外，自訴人在本院未提出其他不
    利於被告之證據，其上訴意旨猶執上詞據以指摘原判決不當，為無理由，應予駁
    回，並不經言詞辯論為之。
三、據上論斷，應依刑事訴訟法第三百七十三條、第三百七十二條、第三百六十八條
    判決如主文。
中       華       民       國   九  十    年     四      月   二十六    日
                                臺灣高等法院臺中分院刑事第十庭
                                      審判長法  官  林  照  明
                                            法  官  蕭  廣  政
                                            法  官  李  寶  堂
右正本證明與原本無異。
自訴人得上訴，被告不得上訴。
如不服本判決應於收受送達後十日內向本院提出上訴書狀，其未敘述上訴之理由者並
得於提起上訴後十日內向本院補提理由書（均須按他造當事人之人數附繕本）。
                                            書記官  許  哲  禎
中       華       民       國   九  十    年     四      月    三十     日
                                                                        Ｋ
附件：
臺灣臺中地方法院刑事判決                            九十年度自字第一二號
    自  訴  人  乙○○               送達代收人黃亭毓
                        設台中市○○路○段四號二樓
                        居台中郵政六五之三六一號信箱
                        身分證統一編號：
    被      告  甲○○  女五十七歲（民國○○○年○月○○○日生）
                        住台中市○○區○○街二八一號
                        身分證統一編號：Ｍ二五一一二六一號
    輔  佐  人  崔君瑋  住同右
右列被告因偽證案件，經自訴人提起自訴，本院判決如左：
    主      文
本件自訴不受理。
    理  由
一、自訴意旨略稱：被告在本院八十七年度自字第二二九號案件，日期為八十九年二
    月二十二日開庭時，（該案目前上訴台灣高等法院台中分院中）被告明知自訴人
    「拒絕到職技士」，且明知「技士職務」承辦考績當時並未送審，所以依法自訴
    人沒有技士考績年資。而「謝榮鎮」卻偽造自訴人有「技士考績年資」即在職務
    欄填上「技士」，「到職」欄填上８１年８月，「送審」欄填上８３年７月３日
    。被告在八十九年二月二十二日出庭鈞院作證具結，表示謝榮鎮所為正確，並說
    「考績表內，到職起算日之計算應以權責機關內之派令為準」，但事實上是以「
    實際到職日」為「生效日期」。被告甲○○則隱匿不實證述，因認被告甲○○涉
    有刑法第一百六十八條之偽證罪嫌云云。
二、按不得提起自訴而提起者，應諭知不受理之判決，刑事訴訟法第三百三十四條定
    有明文。復按刑事訴訟法第三百十九條所定得提起自訴之人，係限於因犯罪而直
    接被害之人，必其人之法益由於犯罪行為直接所加害，若須待乎他人之另一行為
    而其人始受損害者，即非因犯罪直接所受之損害，不得提起自訴；至個人與國家
    或社會，因犯罪而同時被害者，該被害之個人，固亦得提起自訴，但所謂同時被
    害，自須個人之被害與國家或社會之被害由於同一之犯罪行為所致，若犯罪行為
    雖足加國家或社會以損害，而個人之受害與否，尚須視他人之行為而定者，即不
    能謂係同時被害，仍難認其有提起自訴之權。於他人刑事被告案內為證人、鑑定
    人、通譯之人，在審判或偵查時，依法具結而為虛偽之陳述，固足使採證錯誤，
    判斷失平，致司法喪失威信，然此種虛偽之陳述，在他人是否因此被害，尚繫於
    執行審判或偵查職務之公務員採信其陳述與否而定，並非因偽證行為直接或同時
    受有損害，即與刑事訴訟法第三百十九條所稱之被害人並不相當，其無提起自訴
    之權，自不待言（二十六年渝上字第八九三號判例、四十八年台上字第三四七號
    判例參照）。本件自訴人乙○○認被告甲○○涉有偽證罪嫌而提起自訴，揆諸首
    揭判例見解，其自訴顯不合法，爰依法不經言詞辯論為不受理判決之諭知。
據上論斷，應依刑事訴訟法第三百三十四條、第三百四十三條、第三百零七條，判決
如主文。
中      華      民      國      九十      年    三      月    一      日
                            臺灣台中地方法院刑事第七庭
                                            法  官  黃  松  竹
右正本證明與原本無異。
如不服本判決，應於判決送達後十日內向本院提出上訴狀，上訴於臺灣高等法院臺中
分院( 須附繕本 )。
                                            書記官
中      華      民      國      九十      年    三      月    一      日


司法院資訊處製作；財團法人民間司法改革基金會備份。
